臺灣高雄地方法院民事判決　　　　　　100年度簡上字第129號
上　訴　人　邱發英
被上訴人　　豐（台灣）商業銀行股份有限公司
法定代理人　鄭海泉
訴訟代理人　李姿蓉
　　　　　　莊士弘
　　　　　　李秉翰
上列當事人間請求給付簽帳卡消費款事件，上訴人對於民國100
年1 月25日本院旗山簡易庭民國99年度旗簡字第195 號民事簡易
訴訟程序第一審判決提起上訴，本院於民國100 年9 月23日言詞
辯論終結，判決如下：
    主      文
原判決關於命上訴人給付超過新臺幣壹拾伍萬陸仟伍佰玖拾伍元
，及其中本金新臺幣壹拾肆萬捌仟捌佰貳拾陸元自民國九十四年
九月二十四日起至清償日止，按週年利率百分之十九點九二計算
之利息部分，及該超過部分假執行之宣告，暨訴訟費用之裁判，
均廢棄。
上開廢棄部分，被上訴人在第一審之訴駁回。
其餘上訴駁回。
第一、二審訴訟費用由上訴人負擔十分之九，餘由被上訴人負擔
。
    事實及理由
壹、程序方面︰
    按當事人喪失訴訟能力或法定代理人死亡或其代理權消滅者
    ，訴訟程序在有法定代理人或取得訴訟能力之本人，承受其
    訴訟以前當然停止；承受訴訟人，於得為承受時，應即為承
    受之聲明，民事訴訟法第170 條、第175 條第1 項分別定有
    明文。經查，被上訴人之法定代理人原為鄭海泉，嗣於訴訟
    繫屬中變更為柯勝民，業據被上訴人具狀聲明承受訴訟，有
    本院依職權調查經濟部全國工商登記資料公示查詢表（見本
    院卷宗頁143） 在卷可稽，核無不合，應予准許。
貳、實體方面︰
一、被上訴人主張：上訴人前向被上訴人訂立信用卡契約（下稱
    系爭契約），而持有被上訴人所發行之信用卡並簽帳消費，
    本應依約定繳款，但上訴人自最後一次繳款即民國90年9 月
    27日即未再繳納，尚欠被上訴人新臺幣（下同）156,595 元
    （其中本金148,826 元，下稱系爭債權），依系爭契約第15
    條約定，上訴人如逾期未繳款時，除本金外尚應以週年利率
    19.92%計算遲延利息，爰依消費借貸之法律關係，提起本件
    訴訟等情。並於原審聲明︰上訴人應給付被上訴人156,595
    元，及其中本金148,826 元自90年9 月28日起至清償日止，
    按週年利率19.92%計算之利息。
二、上訴人則以：本件在90年間即已執行而清償完畢，且倘依被
    上訴人之主張，上訴人尚未清償該筆款項，怎可能被上訴人
    至今方為請求，足證伊早已清償等語，資為抗辯。並於原審
    聲明：駁回被上訴人之訴。
三、嗣經原審審理結果為被上訴人全部勝訴，上訴人不服，提起
    上訴，除援用原審抗辯及立證方法外，補稱︰伊係向訴外人
    香港上海豐銀行股份有限公司（下稱上海豐銀行）申請
    信用卡，而非上訴人，且系爭債權之發生，已逾十年之久，
    被上訴人自不能訴請伊為給付；甚者，伊向被上訴人查詢理
    財轉戶對帳單結果顯示伊「尚未申請」信用卡，足證伊並未
    積欠被上訴人款項等語。並聲明︰(一)原判決廢棄。(二)被上訴
    人於第一審之訴駁回。被上訴人除援用原審主張及立證方法
    外，並補稱：消費借貸債權之請求權時效，依民法規定為15
    年，是本件請求尚未罹於時效。至理財專戶對帳單中帳戶總
    覽之所以顯示未申請，仍係針對當下該專戶內有效金融商品
    所為之對帳單，而上訴人帳戶經提列為呆帳，致關閉該金融
    商品帳戶，故顯示尚未申請等字樣，非謂上訴人並未積欠款
    項等語置辯。並聲明：上訴駁回。
四、兩造間之不爭執事項：
  (一)上訴人曾填具被上訴人信用卡金卡／普卡申請乙份，向被上
    訴人申請VISA及MASTERCARD信用卡各乙張，此有前揭申請書
    （見本院卷宗頁23）附卷可考，並為兩造所不爭執，堪信為
    真。
  (二)上訴人曾向被上訴人申請信用貸款（下稱系爭貸款），並簽
    發面額15萬元之本票；嗣經上海豐銀行以本院90年度4005
    號本票裁定暨確定證明，向本院聲請核發收取命令（90年10
    月2 日雄院高貴民春90執字35102 號）強制執行中，有前揭
    信用貸款申請書（見本院卷宗頁24）及本院90年度執字第35
    102 號執行卷宗，可資為真。
五、被上訴人主張：上訴人持被上訴人發行之信用卡簽帳消費，
    即應依消費借貸法律關係，向被上訴人給付所消費之款項等
    語，為上訴人所否認，並以前揭情詞置辯，是本件兩造之爭
    點厥為：(一)被上訴人是否為系爭債權之債權人？(二)系爭債權
    是否已因清償而消滅？(三)系爭債權是否已罹於時效？茲述如
    下。
六、被上訴人是否為系爭債權之債權人？
    按「金融機構概括承受或概括讓與者，準用本法之規定。」
    「金融機構為概括承受、概括讓與、分次讓與或讓與主要部
    分之營業及資產負債，或依第11條至第13條規定辦理者，債
    權讓與之通知得以公告方式代之，承擔債務時免經債權人之
    承認，不適用民法第297 條及第301 條之規定。」，金融機
    構合併法第18條第1 項前段及第3 項分別定有明文。經查，
    上海豐銀行業於99年5 月1 日依企業併購法之相關規定，
    將在臺分行有部分營業、資產及負債分割予被上訴人，並經
    行政院金融監督管理委員會於99年3 月22日以金管銀外字第
    09950000770 號函同意准予照辦，且自99年5 月1 日起連續
    5 日在經濟日報A14 版公告債權讓與通知等情，既被告所不
    爭執，是被上訴人既合法受讓上海豐之債權，自得據以原
    本債權所成立之法律關係而為請求。準此，上訴人辯以伊並
    非係向被上訴人申請信用，被上訴人自不得為本件之請求云
    云，即屬無據，委不足採。
七、系爭債權是否已因清償而消滅？
  (一)按「當事人主張有利於己之事實者，就其事實有舉證之責任
    。」民事訴訟法第277 條前段定有明文。又按，舉證責任之
    分配，主張法律效果存在者，應就其特別要件之事實負舉證
    之責，主張已發生法律效果發生變更或消滅者，由其就變更
    或消滅之特別要件之事實負舉證責任，他造主張其一般要件
    有欠缺者，則由他造就該事實負舉證責任；又主張權利發生
    者，應就該權利發生實體法上規定要件最低限度事實負舉證
    責任；主張對造權利有障礙者，應就該權利有障礙之實體法
    規定要件最低限度事實負舉證責任；主張對造曾發生之權利
    已消滅者，應就該權利有消滅之實體法上規定要件最低限度
    事實，負舉證責任。簡言之，主張權利存在之人，須就權利
    發生之要件事實負舉證責任；而主張權利不存在之人，則應
    就權利之障礙事實或消滅事實或排除事實，負舉證責任。
  (二)經查，被上訴人既就上訴人積欠簽帳消費帳款，業據提出信
    用卡申請書、約定條款及信用卡消費對帳單（見本院卷宗頁
    73至116 ）等為證；則上訴人抗辯伊已清償等情，自應就該
    清償之權利消滅事實，負舉證之責。惟查，上訴人雖提出本
    院90年10月2 日90高貴民春90執字第35120 號執行命令（見
    原審卷宗頁18）為憑，然上開執行命令係命第三人（即上訴
    人之雇主）交通部高雄港務局就上訴人應領薪津、獎金等應
    予以扣押，交由上海豐銀行收取用以清償票款（即臺灣臺
    北地方法院90年度票字第4005號本票裁定事件），即上訴人
    應給付150,000 元，及自89年10月11日起至清償日止，按週
    年利率13.25%計算之利息，顯與本件分屬不同之債務，是上
    訴人辯稱系爭信用卡簽帳消費帳款之債務，已因上開執行程
    序而獲清償云云，洵無可採。
  (三)至上訴人辯稱：因伊所申請之信用卡利息甚高，故伊則另申
    請系爭貸款，用來清償系爭信用卡之消費款，故理財專戶對
    帳單（見本院卷宗頁5 ）中帳戶總覽方顯示尚未申請信用卡
    云云；查，上訴人既於89年間即已申請系爭貸款，惟於90年
    8 月間，上訴人仍有積欠被上訴人信用卡消費帳款債務尚未
    清償，此有前述信用卡消費對帳單在卷可稽（見本院卷宗頁
    94、116 ）；再者，上訴人既已自承伊曾向被上訴人申請信
    用卡乙情，且理財專戶對帳單中帳戶總覽雖顯示信用卡尚未
    申請，亦顯示借款為「0 」，殊與上訴人自承系爭貸款尚在
    執行中等情不符，顯見該理財專戶對帳單中所載之資料，並
    非正確無訛，上訴人以此為清償之立證，尚非足取。此外，
    上訴人就系爭信用卡消費款業已清償乙情，並未提出其他積
    極證據以實其說，並迭經本院多次曉諭上訴人有無其他舉證
    均未得。是以，洵難認上訴人已就清償信用卡消費帳款債務
    之事實盡舉證責任。
七、系爭債權是否已罹於時效？
    按「請求權，因15年間不行使而消滅。但法律所定期間較短
    者，依其規定。」而利息、紅利、租金、贍養費、退職金及
    其他1 年或不及1 年之定期給付債權，其各期給付請求權，
    因5 年間不行使而消滅。另按消滅時效，自請求權可行使時
    起算。消滅時效，因起訴而中斷。依督促程序，聲請發支付
    命令，與起訴有同一效力。民法第125 條、第126 條、第12
    8 條前段、第129 條第1 項第3 款、第2 項第1 款分別定有
    明文。準此，有關利息請求權之時效規定，係指「各期給付
    請求權」因5 年間不行使而消滅，並非謂凡超過5 年未請求
    利息即不得再請求任何利息，此不可不察。經查，本件被上
    訴人係於99年9 月24日向本院聲請支付命令（見原審卷宗頁
    4 ），其本金債權之請求權自未罹15年之消滅時效至明。惟
    被上訴人請求上訴人應給付上訴人156,595 元，及其中本金
    148,826 元自90年9 月28日起至清償日止，按週年利率19.9
    2%計算之利息，其中自90年9 月28日起至94年9 月23日止之
    利息，距被上訴人於99年9 月24日聲請支付命令，已罹於5
    年時效而消滅，是上訴人以就利息部分為時效之抗辯，於法
    有據。
八、綜上所述，被上訴人依消費借貸法律關係，請求上訴人給付
    156,595 元，及其中本金148,826 元自94年9 月24日起至清
    償日止，按週年利率19.92%計算之利息，即屬正當，應予准
    許；逾此範圍之請求，則無理由，應予駁回。又，上開應准
    許部分，係就民事訴訟法第427 條第1 項訴訟適用簡易程序
    所為上訴人敗訴之判決，應依職權宣告假執行。原審就超過
    上開應准許部分，為上訴人敗訴之判決，並依職權為假執行
    之宣告，尚有未洽。上訴意旨就此部分指摘原判決不當，求
    予廢棄改判，為有理由，應由本院廢棄，並改判如主文第2
    項所示。至上開應准許部分，原審判命上訴人給付，並依職
    權為假執行之宣告，核無違誤，上訴意旨，就此部分，仍執
    陳詞，指摘原判決不當，求予廢棄，為無理由，應予駁回。
九、本件事證已臻明確，兩造其餘攻擊、防禦方法及所提出之各
    項證據資料，核與判決結果不生影響，爰不逐一論述，附此
    敘明。
據上論結，本件上訴為一部有理由，一部無理由，依民事訴訟法
第436 條之1 第3 項、第450 條、第449 條第1 項、第79條，判
決如主文。
中    華    民    國   100    年    10    月    7     日
                  民事第四庭
                      審判長  法  官  劉定安
                              法  官  盧怡秀
                              法  官  林岳葳
正本係照原本作成。
本判決不得上訴。
中    華    民    國   100    年    10    月    7     日
                              書記官  林秀敏